【裁判字號】    96,訴,2677
【裁判日期】    970424
【裁判案由】    債務人異議之訴
【裁判全文】
臺灣板橋地方法院民事判決              96年度訴字第2677號
原      告  丁○○
訴訟代理人  謝生富律師
被      告  大眾商業銀行股份有限公司
法定代理人  乙○○
訴訟代理人  戊○○
被      告  甲○○○
訴訟代理人  張國清律師
上列當事人間請求債務人異議之訴事件，經本院於民國97年4月3
日言詞辯論終結，判決如下：
    主  文
原告之訴駁回。
訴訟費用新臺幣壹萬零玖佰元由原告負擔。
    事實及理由
一、原告主張：被告甲○○○於民國86年2月間向被告大眾商業
    銀行股份有限公司（下稱大眾商銀）借款新臺幣（下同）
    261 萬元並簽立借據（下稱系爭借據）一紙。原告並未為該
    借款之連帶保證人，被告甲○○○竟於系爭借據之連帶保證
    人欄內偽造原告之簽章，被告大眾商銀亦於89年1 月間，向
    臺灣臺北地方法院提起民事訴訟，訴請被告甲○○○與原告
    應連帶清償借款99萬936 元，經臺灣臺北地方法院以一造辯
    論判決之方式，於89年3 月17日以89年度訴字第160 號民事
    判決，判令被告甲○○○與原告連帶給付被告大眾商銀99萬
    936 元及其利息與違約金確定在案。被告大眾商銀即以該確
    定判決為執行名義，於96年10月16日向鈞院聲請強制執行，
    鈞院於96年11月16日查封原告所有坐落臺北縣三峽鎮○○段
    小暗坑小段1128、1128-1、1157、1190地號之土地（下稱系
    爭土地）後，原告乃向臺灣臺北地方法院申請閱覽卷宗而悉
    上情。原告不僅未於系爭借據上為簽名及蓋章之行為，亦不
    知悉系爭借據上所載原告為連帶保證人之內容，原告自不須
    就被告甲○○○積欠被告大眾商銀之借款負連帶保證責任。
    為此爰依強制執行法第14條第1 項規定提起本件訴訟，並訴
    請確認原告就其與被告大眾商銀間之連帶保證法律關係不存
    在等語。並聲明：(一)確認被告甲○○○於86年2 月4 日向被
    告大眾商銀借款261 萬元，在借據記載原告為連帶保證人，
    實際尚積欠借款99萬936 元，應由原告負責連帶清償之連帶
    保證責任之法律關係不存在。(二)鈞院96年度執字第71340 號
    清償債務強制執行事件，關於原告部分所為之強制執行程序
    應與撤銷。
二、被告大眾商銀則以：被告甲○○○於86年2 月間邀同原告向
    被告大眾商銀借款261 萬元並簽立系爭借據，系爭借據有見
    簽人張順前、丙○○及己○○簽名其上，依照銀行貸放流程
    ，見簽程序極為重要，見簽人必親見借保人簽名於借據上，
    才會為見簽之簽名，足見原告確實親自簽名於系爭借據之上
    。又被告大眾商銀於89年間向臺灣臺北地方法院提起民事訴
    訟，訴請被告甲○○○與原告連帶清償99萬936 元時，原告
    乃住居在臺北縣三峽鎮安坑里安坑50號，開庭通知均由法院
    合法送達原告之住處，且鈞院於96年11月16日查封系爭不動
    產時，原告亦表示其居住在該址，足見原告主張未收受臺灣
    臺北地方法院之開庭通知及判決，而不知有臺灣臺北地方法
    院89年度訴字第160 號民事判決云云為不足採。再原告於查
    封系爭不動產時自認有替被告甲○○○擔任保證人，且曾要
    求被告甲○○○出面與被告大眾商銀協商此筆債務，可見原
    告與被告大眾商銀間有保證契約存在等語，資為抗辯。並聲
    明：原告之訴駁回。
三、被告甲○○○則以：被告甲○○○於86年2 月間向被告大眾
    商銀借款時，為因應被告大眾商銀之要求，乃商請原告擔任
    該筆借款之連帶保證人。被告甲○○○年歲已高、教育程度
    有限，於日常文件往來有簽名必要時，均係以蓋用印章及按
    捺指印之方式代替簽名，被告甲○○○尚且無法自行完成簽
    名之行為，如何能夠偽造原告之簽名及印文？且書立系爭借
    據時，有見簽人丙○○、張順前在場見證被告甲○○○之借
    款及原告之連帶保證意思，足見原告確實有替被告甲○○○
    擔任此筆借款之連帶保證人。再於臺灣臺北地方法院89年度
    訴字第160 號清償債務案件審理時，相關訴訟文書均有合法
    送達於原告，倘若原告係遭到被告甲○○○偽造不實之簽名
    及印文於系爭借據之上，何以當時未曾出庭對此連帶保證債
    務予以爭執，卻等判決確定經過7 年而遭被告大眾商銀聲請
    強制執行後，方主張遭被告甲○○○偽造簽名及印文？可知
    原告所稱各節與事實不符等語，資為抗辯。並聲明：原告之
    訴駁回。
四、兩造不爭執之事實：
    被告甲○○○於86年2 月間向被告大眾商銀借款261 萬元，
    嗣被告大眾商銀於89年1 月間向臺灣臺北地方法院提起民事
    訴訟，訴請被告甲○○○與原告應連帶清償借款99萬936 元
    ，經臺灣臺北地方法院以一造辯判決之方式，於89年3 月17
    日以89年度訴字第160 號民事判決，判令被告甲○○○與原
    告應連帶給付被告大眾商銀99萬936 元及其利息與違約金確
    定在案。被告大眾商銀即以該確定判決為執行名義，於96年
    10月16日向本院聲請強制執行，經本院於96年11月16日查封
    原告所有之系爭土地。
五、得心證之理由：
（一）按執行名義成立後，如有消滅或妨礙債權人請求之事由發
      生，債務人得於強制執行程序終結前，向執行法院對債權
      人提起異議之訴。如以裁判為執行名義時，其為異議原因
      之事實發生在前訴訟言詞辯論終結後者，亦得主張之，強
      制執行法第14條第1 項定有明文。是債務人異議之訴，須
      以其主張消滅或妨礙債權人請求之事由，係發生在執行名
      義成立之後始得為之；若其主張之事由，在執行名義成立
      之前即已存在，則為執行名義之裁判，縱有不當，亦非異
      議之訴所能救濟。查原告主張其並未就被告間消費借貸契
      約擔任連帶保證人，系爭借據上之原告簽名及印文均係被
      告甲○○○所偽造等語，其所主張之連帶保證債務不成立
      之事由，姑不論是否屬實，依原告主張之前揭原因事實，
      既係在執行名義成立以前既已存在，依前揭說明，原告自
      不得依強制執行法第14條第1 項之規定，提起債務人異議
      之訴，以排除強制執行。是原告提起本件債務人異議之訴
      ，為無理由，應予駁回。
（二）第按確認法律關係之訴，非原告有即受確認判決之法律上
      利益者，不得提起之，民事訴訟法第247 條第1 項前段定
      有明文。又所謂即受確認判決之法律上利益，係指法律關
      係之存在與否不明確，致原告在私法上之地位有受侵害之
      危險，而此危險得以對於被告之確認判決除去之者而言（
      最高法院52年度臺上字第1922號判例參照）。本件原告主
      張其並未擔任被告間借貸關係之連帶保證人，被告大眾商
      銀竟向法院訴請原告清償債務，並聲請法院強制執行查封
      原告之不動產，為此訴請確認連帶保證債務之法律關係不
      存在，及請求撤銷強制執行程序，是原告併訴請確認連帶
      保證債務之法律關係不存在，其目的無非在於撤銷強制執
      行程序；惟原告以系爭借據上之原告簽名及印文均係被告
      甲○○○所偽造為由請求撤銷強制執行程序，因與債務人
      異議之訴要件不合，其訴為無理由，業如前所述；則原告
      以相同之原因訴請確認連帶保證債務關係不存在，縱法院
      為原告勝訴之判決，原告亦不得據以撤銷強制執行程序而
      除去其侵害，故原告提起確認之訴，難謂有確認之利益，
      其訴亦無理由，應予駁回。
六、本件事證已臻明確，兩造其餘主張陳述及所提之證據，均毋
    庸再予審酌，附此敘明。
七、結論：原告之訴為無理由，依民事訴訟法第78條，判決如主
    文。
中    華    民    國    97    年    4    月    24    日
                  民事第三庭    法  官  許月珍
以上正本係照原本作成
如對本判決上訴，須於判決送達後20日內向本院提出上訴狀
中    華    民    國    97    年    4     月    25    日
                                書記官  劉昌明


司法院資訊處製作；財團法人民間司法改革基金會備份。
